臺灣新北地方法院板橋簡易庭民事簡易判決
　　　　　　　　　　　　　　　　　 110年度板簡字第1657號

原　　　告　富邦產物保險股份有限公司

法定代理人　羅建明　
訴訟代理人　鍾富丞（兼送達代收人）

被　　　告　王莉婷　
上列當事人間請求侵權行為損害賠償事件，於中華民國110年10
月25日經言詞辯論終結，本院判決如下：
    主  文
被告應給付原告新臺幣壹拾陸萬參仟肆佰零壹元，及自民國一一
○年八月九日起至清償日止，按年息百分之五計算之利息。
原告其餘之訴駁回。
訴訟費用由被告負擔十分之八，餘由原告負擔。
本判決原告勝訴部分得假執行。
    事實及理由
一、按訴狀送達後，原告不得將原訴變更或追加他訴。但有下列
    各款情形之一，不在此限：三、擴張或減縮應受判決事項之
    聲明者，民事訴訟法第255 條第1 項第3 款定有明文，而依
    同法第436 條第2 項規定，此於簡易訴訟程序亦有適用。本
    件原告原起訴聲明請求：被告應給付原告新臺幣（下同）23
    1,631 元，及自起訴狀繕本送達翌日起至清償日止，按年息
    百分之5 計算之利息。嗣於民國110 年10月25日言詞辯論期
    日當庭變更聲明為：被告應給付原告204,251 元，及自起訴
    狀繕本送達翌日起至清償日止，按年息百分之5 計算之利息
    ，此核屬減縮應受判決事項之聲明，揆諸首揭規定，應予准
    許。
二、被告經合法通知，未於言詞辯論期日到場，核無民事訴訟法
    第386 條各款所列情形，爰依民事訴訟法第436 條第2 項準
    用同法第385 條第1 項規定，依原告之聲請，由其一造辯論
    而為判決，合先敘明。
三、原告主張：被告於108 年3 月29日5 時39分許，駕駛車牌號
    碼000-000 號普通重型機車，行經新北市板橋區民族路276
    巷口，碰撞原告所承保訴外人蔡松洋駕駛訴外人格上汽車租
    賃股份有限公司所有之車牌號碼000-0000號自用小客車（下
    稱系爭車輛）。經送廠修復後，其修復費用為231,631 元（
    含工資34,652元，烤漆18,900元，零件178,079 元）。原告
    已依保險契約如數給付被保險人，依法取得代位求償權，原
    告自得向被告求償經計算零件折舊後之費用共204,251 元。
    為此，依侵權行為及保險代位之法律關係，提起本件訴訟，
    並聲明：被告應給付原告204,251 元及自起訴狀繕本送達被
    告之翌日起至清償日止，按年息百分之5 計算之利息。
四、本件事實之判斷：
    原告主張之上開事實，業據其提出個人保險理賠申請書、訴
    外人蔡松洋之駕駛執照、格上汽車租賃有限公司行車執照、
    道路交通事故當事人登記聯單暨初步分析研判表、南陽實業
    股份有限公司台北分公司估價單、車損照片及統一發票等件
    為證，並經本院依職權向新北市政府警察局板橋分局函調上
    開事件之道路交通事故調查資料查明屬實，而被告經合法之
    通知，未於言詞辯論期日到場，亦未提出書狀爭執，依民事
    訴訟法第436 條第2 項準用第280 條第3 項前段、第1 項前
    段之規定，視同自認，堪認原告之主張為真實。
五、本件原告請求之法律依據及請求賠償範圍之認定：
    按汽車、機車或其他非依軌道行駛之動力車輛，在使用中加
    損害於他人者，駕駛人應賠償因此所生之損害，民法第191
    條之2 定有明文。又被保險人因保險人應負保險責任之損失
    發生，而對於第三人有損失賠償請求權者，保險人得於給付
    賠償金額後，代位行使被保險人對於第三人之請求權。但其
    所請求之數額，以不逾賠償金額為限，保險法第53條第1 項
    亦有規定。次按物被毀損時，被害人除得依民法第196 條請
    求賠償外，並不排除民法第213 條至第215 條之適用。依民
    法第196 條請求賠償物被毀損所減少之價額，得以修復費用
    為估定之標準，但以必要者為限（例如：修理材料以新品換
    舊品，應予折舊）。被害人如能證明其物因毀損所減少之價
    額，超過必要之修復費用時，就其差額，仍得請求賠償，此
    有最高法院77年度第9 次民事庭會議決議可資參照。經查：
（一）被告於108 年3 月29日5 時39分許，駕駛車牌號碼000-00
      0 號普通重型機車，行經新北市板橋區民族路276 巷口，
      碰撞原告所承保訴外人蔡松洋駕駛訴外人格上汽車租賃股
      份份有限公司所有之系爭車輛，致訴外人受有車輛損害，
      依民法第191 條之2 前段規定，被告應賠償因此所生之損
      害。而原告為保險人，其於給付賠償金額後，代位行使被
      保險人即訴外人格上汽車租賃有限股份有限公司對被告之
      損害賠償請求權，即屬有據。
（二）原告主張系爭車輛受損之修復費用為231,631 元（含工資
      34,652元，烤漆18,900元，零件178,079 元）之事實，業
      據其提出上開估價單、統一發票為證，依系爭車輛之估價
      單所載修復項目，核與卷附車損照片中系爭車輛遭擦撞之
      受損部位相符。系爭車輛係為107 年11月出廠（推定為15
      日），此有上開行車執照在卷可稽，至108 年3 月29日受
      損時止，實際使用4 月又14日，依營利事業所得稅查核準
      則第95條第6 項規定：「固定資產提列折舊採用定率遞減
      法者，以一年為計算單位，其使用期間未滿一年者，按實
      際使用之月數相當於全年之比例計算之，不滿一月者，以
      一月計」之方法計算結果，其使用年數應以5 月計算。又
      依原告所提出之估價單所載，修車支出之零件費為178,07
      9 元，其更新零件之折舊價差顯非必要，自應扣除，而依
      行政院所頒定資產耐用年數表及固定資產折舊率之規定，
      非運輸業用客貨車之耐用年數為5 年，依定率遞減法每年
      折舊千分之369 ，則原告請求之修復費中零件折舊後之餘
      額為150,699 元（計算式如附表）。至於原告支出之工資
      34,652元及烤漆18,900元，則不因新舊車輛而有所不同，
      無須折舊，自得全額向被告求償。
（三）準此，原告得請求被告賠償之系爭車輛必要修復費用為20
      4,251 元（計算式：工資34,652元＋烤漆18,900元＋零件
      150,699 元＝204,251 元）。原告據以請求此一金額，核
      屬有據。
（四）末按汽車行駛時，駕駛人應注意車前狀況及兩車並行之間
      隔，並隨時採取必要之安全措施，道路交通安全規則第94
      條第3 項定有明文。再按損害之發生或擴大，被害人與有
      過失者，法院得減輕賠償金額，或免除之，民法第217 條
      第1 項亦有明文。此項規定之目的，在謀求加害人與被害
      人間之公平，故在裁判上法院得以職權減輕或免除之（最
      高法院85年台上字第1756號判例意旨）。經查，本件事故
      之發生，被告固有轉彎車未讓直行車先行之過失，惟參以
      新北市政府警察局道路交通事故初步分析研判表系爭車輛
      駕駛人亦有疏於注意車前狀況，並隨時採取必要之安全措
      施之過失。本院審酌本件交通事故發生緣由、路權歸屬情
      形等一切情狀，認被告就本件事故應負擔80％之肇事責任
      ，原告則應負擔20％之肇事責任。基此，爰依前開規定，
      減輕被告之賠償金額為163,401 元（計算式：204,251 元
      ×80％＝163,401 元，元以下四捨五入）。
六、從而，原告依侵權行為及保險代位之法律關係，請求被告給
    付163,401 元，及自起訴狀繕本送達翌日即110 年8 月9 日
    起至清償日止，按年息百分之5 計算之法定利息，為有理由
    ，應予准許。逾此部分之請求，則無理由，應予駁回。
七、本件原告勝訴部分係按民事訴訟法第427 條第1 項訴訟標的
    金額50萬元以下之財產權訴訟，適用簡易程序所為被告敗訴
    之判決，依同法第389 條第1 項第3 款之規定，本院自應依
    職權宣告假執行。
八、訴訟費用負擔之依據：民事訴訟法第79條。
中    華    民    國    110    年    11    月    4    日
                      臺灣新北地方法院板橋簡易庭
                            法  官  陳怡親
以上為正本係照原本作成。
如不服本判決，應於送達後20日內，向本院提出上訴狀並表明上
訴理由，如於本判決宣示後送達前提起上訴者，應於判決送達後
20日內補提上訴理由書（須附繕本）。
中    華    民    國    110    年    11    月    4    日
                            書記官  劉芷寧
附表
-----
折舊時間           金額
第1年折舊值        178,079×0.369×(5/12)=27,380
第1年折舊後價值    178,079-27,380=150,699